臺灣高雄地方法院民事判決　　　　　93年度金字第5 號
 原　　　告　丙○○
 訴訟代理人　李昌明律師
 被　　　告　戊○○
　　　　　 　金鼎綜合證券股份有限公司苓雅分公司
 法定代理人　甲○○
 訴訟代理人　趙哲宏律師
　　　　　 　楊淑惠律師
 被　　　告　國泰世華商業銀行股份有限公司南高雄分公司
 法定代理人　丁○○
 訴訟代理人　乙○○
右當事人間損害賠償事件，本院於民國94年7 月1 日言詞辯論終
結，判決如下：
      主　　　文
被告戊○○、金鼎綜合證券股份有限公司苓雅分公司應連帶給付
原告新台幣壹佰貳拾陸萬貳仟伍佰零柒元及自民國九十三年四月
十一日起至清償日止，按週年利率百分之五計算之利息。
原告其餘之訴駁回。
訴訟費用由被告戊○○、金鼎綜合證券股份有限公司苓雅分公司
連帶負擔。
本判決第一項於原告以新台幣肆拾貳萬壹仟元供擔保後，得為假
執行。但被告金鼎綜合證券股份有限公司苓雅分公司如以新台幣
壹佰貳拾陸萬貳仟伍佰零柒元供擔保後，得免為假執行。
原告其餘假執行之聲請駁回。
      事實及理由
一、原告主張：被告戊○○於被告金鼎綜合證券股份有限公司苓
    雅分公司（下稱金鼎苓雅分公司）擔任營業員期間，受原告
    委託而於民國88年10月15日為原告在金鼎苓雅分公司開設股
    票存戶，並在大眾商業銀行設立活期儲蓄存戶以供買賣股票
    匯款；戊○○於90年12月20日未經原告同意，以自行偽刻之
    印章另在寶來證券股份有限公司高雄七賢分公司 (下稱寶來
    七賢分公司)為 原告開設股票新戶，將原告所有股票轉撥入
    該股票存戶內，另於90年10月21日至被告國泰世華商業銀行
    股份有限公司南高雄分公司（下稱國泰世華南高雄分公司）
    ，開立原告名義之活期儲蓄存款存戶，自90年12月21日起至
    91 年5月13日止，陸續將轉入寶來七賢分公司之全部股票予
    以盜賣並得款新台幣（下同）1,262,507 元，存入國泰世華
    南高雄分公司前開帳戶內，再予以提領完畢；戊○○盜賣原
    告股票、金鼎苓雅分公司為其僱用人，二人應依民法第184
    條第1 項、第188 條第1 項前段連帶負賠償責任；被告國泰
    世華南高雄分公司未盡審核之責而准予開戶，而生損害於原
    告姓名權、股票賣出對價所有權，縱無故意，亦難辭重大過
    失，應負共同侵權損害賠償之責任、另依民法第174 條第1
    項無因管理人之無過失責任，又縱不負連帶賠償責任，亦應
    負不真正連帶債務之責，並請求擇一而為判決；原告依民法
    第214 條規定請求被告等按股票遭盜賣時之價值計算金額賠
    償原告。並聲明：(一)被告應連帶給付原告1,262,507 元及自
    91年5 月14日起至清償日止，按週年利率百分之五計算之利
    息。(二)原告願供擔保，請准宣告假執行。
二、被告方面之抗辯：
　(一)被告戊○○對原告主張之事實均不爭執，並自陳其委由不知
    情之刻印行偽造原告印章，再影印原告個人身分證件後，交
    由寶來七賢分公司營業員鄭秀珠同時開立原告股票買賣存戶
    及證券集保戶。並聲明：原告之訴駁回。
  (二)被告金鼎苓雅分公司以：股票轉撥至他證券公司需本人親自
    持證券存摺及印鑑或出具委託書並填載申請書辦理，而營業
    員依相關規定不得代客戶保管有價證券、款項、印章及存摺
    ，縱原告主張為真，亦屬戊○○個人行為，非執行業務所致
    ，被告毋庸連帶負賠償責任；退步言之，原告股票轉撥至寶
    來七賢分公司之程序，係由原告填具存券匯撥申請書並蓋用
    原印鑑，合於兩造所訂證券商客戶開設有價證券集中保管帳
    戶契約書第11條約定；況轉撥程序未發生股票買賣異動情事
    ，原告亦無任何損害可言；又原告疏未妥善保管印章、存摺
    、取款條等，致遭利用而受損害，亦屬與有過失，應依民法
    第217 條規定減輕或免除被告之賠償金額。並聲明：(一)原告
    之訴駁回。(二)如受不利判決，願供擔保請准宣告免為假執行
    。
  (三)被告國泰世華南高雄分公司以：原告之損失係因股票遭盜賣
    所致，且其自承在被告處開立之丙○○存款帳戶非其本人所
    為，則與被告成立消費寄託契約之相對人即非原告，真正開
    設該帳戶之人領取該存戶內款項，屬契約上合法行為，原告
    之損害與該帳戶款項之提領，並無任何因果關係，因銀行與
    存款戶間為消費寄託性質，銀行對該寄託之金錢是否為存款
    戶所有，並不負認定之責任，況前開存款戶開戶時係由自稱
    丙○○之男子持身分證件經被告承辦人員比對無誤留存身分
    證件影本並查詢該身分證無補換紀錄後予以辦理，程序上符
    合規定，並無任何故意過失可言；另原告全權委託戊○○辦
    理股票及存款帳戶之開戶，所託非人造成損害，與被告無關
    。並聲明：(一)原告之訴駁回。(二)如受不利判決，願供擔保請
    准宣告免為假執行。
三、原告主張戊○○任職金鼎苓雅分公司營業員期間，因受原告
    委託股票買賣，而自90年12月20日起以原告名義在寶來七賢
    分公司開設股票存戶、在國泰世華南高雄分公司開設活期儲
    蓄存戶，再以將將原告買入之全部股票陸續轉撥至寶來七賢
    分公司，並自90年12月21日起至91年5 月13日止，陸續將轉
    撥入寶來七賢分公司之全部股票予以賣出，所得扣除手續費
    及交易稅後為1,262,507 元，均存入國泰世華南高雄分公司
    ，並陸續提領完畢等事實，業據提出活期儲蓄存款存摺、股
    票交易明細、客戶成交資料、分戶歷史帳查詢、存款取款憑
    條等為證，且為被告等所不爭執，自應認為真實。
四、本件經協議整理兩造爭執事項：
  (一)被告戊○○所為是否構成侵權行為以致損害原告之權利？被
    告金鼎苓雅分公司應否負僱用人之連帶損害賠償責任？
  (二)被告國泰世華南高雄分公司是否對於以原告名義申請開戶之
    程序未盡審核之責，因而生損害於原告姓名權及股票賣出對
    價所有權，而應對原告負共同侵權損害賠償之責任；另應否
    依民法第174 條第1項負無因管理人之無過失責任？
  (三)被告等是否負連帶損害賠償之責任？
  (四)原告是否與有過失？
  (五)原告得請求賠償之金額為若干？
五、就兩造爭執事項，本院判斷意見如下：
  (一)被告戊○○所為是否構成侵權行為以致損害原告之權利？被
    告金鼎苓雅分公司應否負僱用人之連帶損害賠償責任？
  (1)原告主張其委託被告戊○○在金鼎苓雅分公司開設股票存戶
    ，戊○○於90年12月20日未經其同意，以自行偽刻之印章另
    至寶來七賢分公司開設股票新戶，並將原告所有股票轉撥入
    該股票存戶內，再於90年10月21日以原告名義開設股票活期
    儲蓄存戶，並自90年12月21日起至91年5 月13日止，陸續將
    轉入寶來七賢分公司之全部股票予以盜賣得款新台幣（下同
    ）1,262,507 元，存入國泰世華南高雄分公司前開帳戶內，
    再予以提領花用完畢之事實，均為戊○○所不爭執，且戊○
    ○於審理中當庭提出自行偽刻之「丙○○」印章與原告提出
    之「丙○○」印章，經以肉眼勘驗結果確極為相似，亦有筆
    錄及該2 紙印文在卷可參 (94年3 月18日言詞辯論筆錄)，
    並有活期儲蓄存款存摺、股票交易明細、客戶成交資料、分
    戶歷史帳查詢、存款取款憑等為憑；足認戊○○利用為營業
    員之身分，盜賣原告股票得款1,262,507 元之事實，應可認
    為真實，戊○○所為係故意侵害原告之股票所有權，應依民
    法第184 條第1 項侵權行為法則，對原告負損害賠償責任。
  (2)另查證券營業員乃受客戶委託，代為買賣證券之人，故買賣
    股票屬證券營業員之職務上之行為，戊○○為金鼎苓雅分公
    司之營業員，利用其職務上之機會，未經原告同意，盜賣原
    告所有前開股票之行為，均係因執行職務及在客觀上足認為
    與其執行職務有關，而不法侵害原告之權利，雖為其自己之
    利益而為，然金鼎苓雅分公司既為戊○○之僱用人，自亦應
    依民法第188 條第1 項之規定，負連帶賠償責任。
  (二)被告國泰世華南高雄分公司是否對於以原告名義申請開戶之
    程序未盡審核之責，因而生損害於原告姓名權及股票賣出對
    價所有權，而應對原告負共同侵權損害賠償之責任；另應否
    依民法第174 條第1項負無因管理人之無過失責任？
  (1)查被告國泰世華南高雄分公司於受理本件活期存款帳戶之開
    戶手續時，經自稱「丙○○」者提出身分證明文件及印章，
    國泰世華南高雄分公司經查詢內政部之國民身分證領補換資
    料，並無補換紀錄，承辦人以肉眼審視身分證件比對與持身
    分證件親自前往辦理之人並無顯然不符之情形，而准予開戶
    ，而身分證件上之照片並非必然為近照，難以確實辯識是否
    為本人，應為週知之事實，且國民身分證領補換資料查詢結
    果並無換補紀錄，亦有查詢結果為憑，而依國泰世華南高雄
    分公司提出留存於該公司之「丙○○」之身分證件影本，確
    非與原告本人完全不相似，國泰世華南高雄分公司承辦人員
    縱儘相當注意義務仍無從辨識前往開戶之人非丙○○本人，
    其抗辯已盡應盡之注意義務仍未能察覺係不知名第三者持「
    丙○○」之身分證前往辦理之詞應可認為真實，是國泰世華
    南高雄分公司於辦理本件開戶過程，並無任何故意或過失之
    行為，而生損害於原告姓名權之可能。
  (2)原告既否認為其本人至國泰世華南高雄分公司辦理本件活期
    存款開戶手續，則原告並未與國泰世華南高雄分公司成立消
    費寄託契約應可認定，而原告之股票遭盜賣係因戊○○之侵
    權行為所致，與國泰世華南高雄分公司准予開戶之行為並無
    因果關係存在，原告主張國泰世華南高雄分公司之開戶行為
    因而損害其股票賣出對價所有權，並無理由。
  (3)又無因管理之成立，以管理人有為他人管理事務之管理意思
    為要件，如因誤信他人事務為自己事務，或誤信自己事務為
    他人事務而為管理，均因欠缺上揭主觀要件而無適用無因管
    理規定之餘地 (民法第177 條修正理由參照)； 故無因管理
    需有為他人管理之意思始能成立，即管理人有使管理行為事
    實上所生之利益歸屬於本人之意思，而本件國泰世華南高雄
    分公司辦理本件活期儲蓄存款，其目的在與持「丙○○」身
    分證件者成立消費寄託契約，所為均在履行契約義務，並無
    為他人管理事務之意思，依前開說明，原告主張國泰世華南
    高雄分公司應依無因管理第174 條第1 項規定對原告負無過
    失賠償責任，為無理由。
  (三)被告等是否負連帶損害賠償之責任？
    依前開說明，被告戊○○與金鼎證券苓雅分公司應依民法第
    188 條第1 項、第184 條第1 項前段，對原告負連帶賠償責
    任；被告國泰世華南高雄分公司則毋庸負賠償責任。
  (四)原告是否與有過失？
    被告金鼎證券苓雅分公司雖以原告未妥為保管印章、存摺、
    取款條等文件，無故交付予戊○○，為與有過失，應依民法
    第217 條規定減輕或免除其賠償金額；惟查，戊○○係以原
    告之股票存摺遺失為由，利用自行偽刻之「丙○○」印章向
    金鼎證券苓雅分公司重新申領新存摺後，再辦理股票轉撥之
    動作等情，業據戊○○陳明 (93年10月22日言詞辯論筆錄)
    ，而金鼎證券苓雅分公司雖稱需本人填單及蓋用原存留印鑑
    章，然經本院勘驗結果，就戊○○偽刻之印章與丙○○原留
    印鑑以肉眼觀察亟為相似之事實為兩造所不爭執亦如前述，
    則金鼎證券苓雅分公司所提出之「存券匯撥申請書- 代支出
    傳票」並不能做為丙○○本人前往辦理轉撥手續之證明，而
    原告僅委託戊○○開戶及代為買賣股票，金鼎證券苓雅分公
    司既未能證明原告曾交付印章或存摺予戊○○，原告並無任
    何與有過失存在，金鼎證券苓雅分公司此部分抗辯亦無理由
    。
  (五)原告得請求賠償之金額為若干？
    本件損害賠償之訴，原告請求給付金錢，以代回復原狀之方
    法 (取回股票)， 依修正之民法第213 條第3 項及民法債編
    施行法第12條規定，並無不合；而戊○○其因盜賣原告股票
    所得合計為1,262,507 元之事實，亦為戊○○陳明，兩造就
    所得金額亦未為爭執，可認為原告請求以前開數額為代替取
    回股票回復原狀之金額並無不合；惟按民法第213 條第2項
    所謂「因回復原狀而應給付金錢者，自損害發生時起，加給
    利息」，係指如金錢被侵奪者，回復原狀即應給付金錢者而
    言，至於以金錢代替回復原狀之情形，則無適用之餘地(最
    高法院93年台上字第1447號民事判決意旨參照)。原告請求
    自損害發生時起之91年5 月13日起算加給利息並無理由，其
    得請求之法定遲延利息之起算日應自其於93年4 月2 日催告
    函限期屆滿翌日之93年4 月11日起 (催告限期在93年4 月10
    日返還股票，有催告函及回執可稽)至 清償日止，按週年利
    率5%之計算之利息範圍內為有理由；原告逾此範圍之請求即
    無理由，不應准許。
六、綜上所述，本件原告本於民法第188 條第1 項、第184 條第
    1 項侵權行為之法律關係，請求被告戊○○、金鼎證券公司
    苓雅分公司連帶賠償1,262,507 元及自93年4 月11日起至清
    償日止，按週年利率5%計算之法定遲延利息，在此範圍內之
    請求為有理由；原告逾此範圍之請求及另本於侵權行為、民
    法第174 條第1 項無因管理之法律關係，請求被告國泰世華
    南高雄分公司連帶賠償，或負不真正連帶賠償責任，均無理
    由，應予駁回。又原告與被告金鼎證券苓雅分公司均陳明願
    供擔請准宣告假執行或免為假執行，經核就原告勝訴部分，
    並無不合，爰分別酌定相當擔保金額准許之；至原告敗訴部
    分，其假執行之聲請亦失所依附，應併予駁回。
七、本件因事證已明，兩造其餘主張及攻擊防禦方法，核與判決
    結果無涉，爰不一一贅述。
八、據上論結：本件原告之訴為一部有理由、一部無理由，爰依
    民事訴訟法第79條、第85條第2 項、第390 條第2 項、第
    392條 ，判決如主文。
中　　華　  民　  國　  94　　年　  7 　　月　  22    日
                　　　民事第一庭法　官　林玉心
正本係照原本作成。
如不服本判決，應於送達後20日內，向本院提出上訴狀並表明上
訴理由，如於本判決宣示後送達前提起上訴者，應於判決送達後
10日內補提上訴理由書（須附繕本）。
中　　華　  民　  國　  94　　年　  7 　　月　  22    日
　　　　　　                　　　書記官　　陳家宏
